---
jupyter:
  jupytext:
    text_representation:
      extension: .Rmd
      format_name: rmarkdown
      format_version: '1.2'
      jupytext_version: 1.6.0
  kernelspec:
    display_name: Python 3
    language: python
    name: python3
title: "Préparation des données pour construire un modèle"
date: 2020-10-15T13:00:00Z
draft: false
weight: 10
output: 
  html_document:
    keep_md: true
    self_contained: true
slug: preprocessing
---

```{r setup, include=FALSE}
library(knitr)  
library(reticulate)  
knitr::knit_engines$set(python = reticulate::eng_python)
knitr::opts_chunk$set(fig.path = "")
knitr::opts_chunk$set(eval = TRUE, echo = FALSE, warning = FALSE, message = FALSE)

# Hook from Maelle Salmon: https://ropensci.org/technotes/2020/04/23/rmd-learnings/
knitr::knit_hooks$set(
  plot = function(x, options) {
    hugoopts <- options$hugoopts
    paste0(
      "{", "{<figure src=", # the original code is simpler
      # but here I need to escape the shortcode!
      '"', x, '" ',
      if (!is.null(hugoopts)) {
        glue::glue_collapse(
          glue::glue('{names(hugoopts)}="{hugoopts}"'),
          sep = " "
        )
      },
      ">}}\n"
    )
  }
)

```

```{python, eval = FALSE, include = FALSE}
import os
os.environ['QT_QPA_PLATFORM_PLUGIN_PATH'] = 'C:/Users/W3CRK9/AppData/Local/r-miniconda/envs/r-reticulate/Library/plugins/platforms'
os.environ["PROJ_LIB"] = r'C:\Users\W3CRK9\AppData\Local\r-miniconda\pkgs\proj4-4.9.3-hfa6e2cd_9\Library\share'
os.environ['GDAL_DATA'] = r"C:\Users\W3CRK9\AppData\Local\r-miniconda\envs\r-reticulate\Library\share\gdal"
```

Pour illustrer le travail de données nécessaire pour construire un modèle de Machine Learning, mais aussi nécessaire pour l'exploration de données avant de faire une régression linéaire, nous allons partir d'un exemple électoral
en analysant les résultats des élections présidentielles américaines
en relation avec quelques variables socio-économiques. 

Le guide utilisateur de `scikit` est une référence précieuse, à consulter régulièrement. La partie sur le *preprocessing* est
disponible [ici](https://scikit-learn.org/stable/modules/preprocessing.html).

Cet exemple est inspiré d'éléments qu'on peut trouver sur `Github`, notamment
[@tonmcg](https://github.com/tonmcg/US_County_Level_Election_Results_08-20)
Les données sont issues de plusieurs sources: 

* Les limites administratives viennent du Census Bureau. Le shapefile source
est disponible à [cette adresse](https://www2.census.gov/geo/tiger/GENZ2019/shp/cb_2019_02_sldl_500k.zip)
* Les données socioéconomiques (population, données de revenu et de pauvreté, 
taux de chômage, variables d'éducation) proviennent de l'USDA ([source](https://www.ers.usda.gov/data-products/county-level-data-sets/))
* Les données électorales sont une reconstruction à partir des données du MIT election lab
proposées sur `Github` par [@tonmcg](https://github.com/tonmcg/US_County_Level_Election_Results_08-20)
ou directement disponibles sur le site du [MIT Election Lab](https://electionlab.mit.edu/data)

# Construction de la base de données

Les sources étant éclatées, le code pour construire une base combinant toutes ces
sources est directement fourni. Le travail de construction d'une base unique
est un peu fastidieux mais il s'agit d'un bon exercice, que vous pouvez tenter,
pour [réviser `pandas`](#pandas)   :

{{% panel status="exercise" title="Importer les données" icon="fas fa-pencil-alt" %}}
1. Télécharger et importer le shapefile [depuis ce lien](https://www2.census.gov/geo/tiger/GENZ2019/shp/cb_2019_02_sldl_500k.zip)
2. Exclure les Etats suivants: "02", "69", "66", "78", "60", "72", "15"
3. Importer les résultats des élections depuis [ce lien](https://raw.githubusercontent.com/tonmcg/US_County_Level_Election_Results_08-20/master/2020_US_County_Level_Presidential_Results.csv)
4. Importer les bases disponibles sur le site de l'USDA en faisant attention à renommer les variables de code FIPS de manière identique
dans les 4 bases
5. *Merger* ces 4 bases dans une base unique de caractéristiques socio-économiques
6. *Merger* aux données électorales à partir du code FIPS
7. *Merger* au shapefile à partir du code FIPS. Faire attention aux 0 à gauche dans certains codes. Il est
recommandé d'utiliser la méthode `str.lstrip` pour les retirer
8. Importer les données des élections 2000 à 2016 à partir du [MIT Election Lab](https://electionlab.mit.edu/data)?
Les données peuvent être directement requêtées depuis l'url
<https://dataverse.harvard.edu/api/access/datafile/3641280?gbrecs=false>
9. Créer une variable `share` comptabilisant la part des votes pour chaque candidat. 
Ne garder que les colonnes `"year", "FIPS", "party", "candidatevotes", "share"`
10. Faire une conversion `long` to `wide` avec la méthode `pivot_table` pour garder une ligne
par comté x année avec en colonnes les résultats de chaque candidat dans cet état.
11. Merger à partir du code FIPS au reste de la base. 
{{% /panel %}}

```{python}
import pandas as pd
import geopandas as gpd
import os
import zipfile
import urllib.request

def download_url(url, save_path):
    with urllib.request.urlopen(url) as dl_file:
        with open(save_path, 'wb') as out_file:
            out_file.write(dl_file.read())
    
from pathlib import Path
Path("data").mkdir(parents=True, exist_ok=True)


download_url("https://www2.census.gov/geo/tiger/GENZ2019/shp/cb_2019_us_county_20m.zip", "data/shapefile")
with zipfile.ZipFile("data/shapefile", 'r') as zip_ref:
    zip_ref.extractall("data/counties")

shp = gpd.read_file("data/counties/cb_2019_us_county_20m.shp")
shp = shp[~shp["STATEFP"].isin(["02", "69", "66", "78", "60", "72", "15"])]
shp

df_election = pd.read_csv("https://raw.githubusercontent.com/tonmcg/US_County_Level_Election_Results_08-20/master/2020_US_County_Level_Presidential_Results.csv")
df_election.head(2)
population = pd.read_excel("https://www.ers.usda.gov/webdocs/DataFiles/48747/PopulationEstimates.xls?v=290.4", header = 2).rename(columns = {"FIPStxt": "FIPS"})
education = pd.read_excel("https://www.ers.usda.gov/webdocs/DataFiles/48747/Education.xls?v=290.4", header = 4).rename(columns = {"FIPS Code": "FIPS", "Area name": "Area_Name"})
unemployment = pd.read_excel("https://www.ers.usda.gov/webdocs/DataFiles/48747/Unemployment.xls?v=290.4", header = 4).rename(columns = {"fips_txt": "FIPS", "area_name": "Area_Name", "Stabr": "State"})
income = pd.read_excel("https://www.ers.usda.gov/webdocs/DataFiles/48747/PovertyEstimates.xls?v=290.4", header = 4).rename(columns = {"FIPStxt": "FIPS", "Stabr": "State", "Area_name": "Area_Name"})


dfs = [df.set_index(['FIPS', 'State']) for df in [population, education, unemployment, income]]
data_county = pd.concat(dfs, axis=1)
df_election = df_election.merge(data_county.reset_index(), left_on = "county_fips", right_on = "FIPS")
df_election['county_fips'] = df_election['county_fips'].astype(str).str.lstrip('0')
shp['FIPS'] = shp['GEOID'].astype(str).str.lstrip('0')
votes = shp.merge(df_election, left_on = "FIPS", right_on = "county_fips")


df_historical = pd.read_csv('https://dataverse.harvard.edu/api/access/datafile/3641280?gbrecs=false', sep = "\t")
df_historical = df_historical.dropna(subset = ["FIPS"])
df_historical["FIPS"] = df_historical["FIPS"].astype(int)
df_historical['share'] = df_historical['candidatevotes']/df_historical['totalvotes']
df_historical = df_historical[["year", "FIPS", "party", "candidatevotes", "share"]]
df_historical['party'] = df_historical['party'].fillna("other")

df_historical_wide = df_historical.pivot_table(index = "FIPS", values=['candidatevotes',"share"], columns = ["year","party"])
df_historical_wide.columns = ["_".join(map(str, s)) for s in df_historical_wide.columns.values]
df_historical_wide = df_historical_wide.reset_index()
df_historical_wide['FIPS'] = df_historical_wide['FIPS'].astype(str).str.lstrip('0')
votes['FIPS'] = votes['GEOID'].astype(str).str.lstrip('0')
votes = votes.merge(df_historical_wide, on = "FIPS")
```

Enfin, 

La carte suivante permet de visualiser rapidement 

```{python}
import numpy as np
import matplotlib.pyplot as plt
import seaborn as sns

color_dict = {"republican": '#FF0000', 'democrats': '#0000FF'}
votes["winner"] =  np.where(votes['votes_gop'] > votes['votes_dem'], 'republican', 'democrats') 
#votes.plot(column = "winner", figsize = (12,12), c=votes['winner'].map(color_dict))

fig, ax = plt.subplots(figsize = (12,12))
grouped = votes.groupby('winner')
for key, group in grouped:
    group.plot(ax=ax, column='winner', label=key, color=color_dict[key])
plt.axis('off')
```

land does not vote, people do:

```{python}
import plotly.graph_objects as go

centroids = votes.copy()
centroids.geometry = centroids.centroid
centroids['size'] = centroids['CENSUS_2010_POP'] / 10000  # to get reasonable plotable number

color_dict = {"republican": '#FF0000', 'democrats': '#0000FF'}
centroids["winner"] =  np.where(centroids['votes_gop'] > centroids['votes_dem'], 'republican', 'democrats') 


centroids['lon'] = centroids['geometry'].x
centroids['lat'] = centroids['geometry'].y
centroids = pd.DataFrame(centroids[["county_name",'lon','lat','winner', 'CENSUS_2010_POP']])
groups = centroids.groupby('winner')

df = centroids.copy()

df['text'] = df["county_name"] + '<br>Population ' + (df['CENSUS_2010_POP']/1e3).astype(str)+' thousands'
limits = ["republican","democrats"]
colors = ['#FF0000', '#0000FF']

fig = go.Figure()


for i in range(2):
    df2 = df[df['winner'].astype(str) == limits[i]]
    fig.add_trace(go.Scattergeo(
            locationmode = 'USA-states',
            lon = df2['lon'],
            lat = df2['lat'],
            text = df2['text'],
            name = 'Winner: {}'.format(limits[i]),
            marker = dict(
            size = df2['CENSUS_2010_POP']/6000,
            color = colors[i],
            opacity=0.5,
            line_color='rgb(40,40,40)',
            line_width=0.5,
            sizemode = 'area'
            )))

fig.update_layout(
        title_text = "Reproduction of the \"Acres don't vote, people do\" map (Click legend to toggle traces)",
        showlegend = True,
        geo = dict(
            scope = 'usa',
            landcolor = 'rgb(217, 217, 217)',
        )
    )

fig.show()
```


## Explorer la structure des données

La première étape nécessaire à suivre avant de modéliser est de déterminer les variables à inclure dans le modèle. Les fonctionalités de `pandas` sont, à ce niveau, suffisantes pour explorer des structures simples. Néanmoins, lorsqu'on est face à un jeu de données présentant de nombreuses variables explicatives (*features* en machine learning, *covariates* en économétrie), il est souvent judicieux d'avoir une première étape de sélection de variable, ce que nous verrons par la suite [**LIEN**]  

Avant d'être en mesure de sélectionner le meilleur ensemble de variables explicatives, nous allons prendre un nombre restreint et arbitraire de variables. La première tâche est de représenter les relations entre les données, notamment leur relation à la variable que l'on va chercher à expliquer (le score du parti républicain) ainsi que les relations entre les variables ayant vocation à expliquer la variable dépendante. 

```{python}
df2 = votes.set_index("GEOID")[["winner", "votes_gop", 'Unemployment_rate_2019', 'Median_Household_Income_2019', 'Percent of adults with less than a high school diploma, 2015-19', "Percent of adults with a bachelor's degree or higher, 2015-19"]]
```


{{% panel status="exercise" title="Exercise 2: regarder la corrélation entre les variables" icon="fas fa-pencil-alt" %}}

Créer un DataFrame plus petit avec les variables `winner` et `unemployment`, `median_age`, `asian`, `black`, `white_not_latino_population`,`latino_population`, `gini_coefficient`, `less_than_high_school`, `adult_obesity`, `median_earnings_2010_dollars` et ensuite :

1. Représenter une matrice de corrélation graphique
1. Choisir quelques variables (pas plus de 4 ou 5) et représenter une matrice de nuages de points
2. (optionnel) Refaire ces figures avec `plotly`
{{% /panel %}}

La matrice de corrélation donne, avec les fonctionalités de `pandas`:

```{python}
df2.drop("winner", axis = 1).corr().style.background_gradient(cmap='coolwarm').set_precision(2)
plt.show()
```

Alors que celle construite avec `seaborn` aura l'aspect suivant:

```{python}
sns.heatmap(df2.drop("winner", axis = 1).corr(), cmap='coolwarm', annot=True, fmt=".2f")
```


La matrice de nuage de point aura, par exemple, l'aspect suivant:

```{python}
ax = pd.plotting.scatter_matrix(df2, figsize = (15,15))
ax
plt.show()
```


```{python, include = FALSE}
import plotly
import plotly.express as px
htmlsnip2 = px.scatter_matrix(df2)
htmlsnip2.update_traces(diagonal_visible=False)
# Pour inclusion dans le site web
htmlsnip2 = plotly.io.to_html(htmlsnip2, include_plotlyjs=False)
```


Avec `plotly`, le résultat devrait ressembler au graphique suivant:

{{< rawhtml >}}
<script src="https://cdn.plot.ly/plotly-latest.min.js"></script> 
```{r}
tablelight::print_html(py$htmlsnip2)
```
{{< /rawhtml >}}



## Transformer les données

Les différences d'échelle ou de distribution entre les variables peuvent 
diverger des hypothèses sous-jacentes dans les modèles. Par exemple, dans le cadre
de la régression linéaire, les variables catégorielles ne sont pas traitées à la même
enseigne que les variables ayant valeur dans $\mathbb{R}$. Il est ainsi 
souvent nécessaire d'appliquer des tâches de *preprocessing*, c'est-à-dire 
des tâches de modification de la distribution des données pour les rendre
cohérentes avec les hypothèses des modèles.

### Standardisation

La standardisation consiste à transformer des données pour que la distribution empirique suive une loi $\mathcal{N}(0,1)$. Pour être performants, la plupart des modèles de machine learning nécessitent d'avoir des données dans cette distribution. 

{{% panel status="warning" title="Warning" icon="fa fa-exclamation-triangle" %}}
Pour un statisticien, le terme `normalization` dans le vocable `scikit` peut avoir un sens contre-intuitif. On s'attendrait à ce que la normalisation consiste à transformer une variable de manière à ce que $X \sim \mathcal{N}(0,1)$. C'est, en fait, la **standardisation** en `scikit`. 

La **normalisation** consiste à modifier les données de manière à avoir une norme unitaire. La raison est expliquée plus bas
{{% /panel %}}


{{% panel status="exercise" title="Exercice: standardisation" icon="fas fa-pencil-alt" %}}
1. Standardiser la variable `Median_Household_Income_2019` (ne pas écraser les valeurs !) et regarder l'histogramme avant/après normalisation
2. Créer `scaler`, un `Transformer` que vous construisez sur les 1000 premières lignes de votre DataFrame. Vérifier la moyenne et l'écart-type de chaque colonne sur ces mêmes observations.
3. Appliquer `scaler` sur les autres lignes du DataFrame et comparer les distributions obtenues de la variable `Median_Household_Income_2019`.
{{% /panel %}}

La standardisation permet d'obtenir la modification suivante de la distribution:

```{python, message = FALSE, warning = FALSE}
# Question 1
from sklearn import preprocessing
df2['y_standard'] = preprocessing.scale(df2['Median_Household_Income_2019'])
f, axes = plt.subplots(2, figsize=(10, 10))
sns.distplot(df2["Median_Household_Income_2019"] , color="skyblue", ax=axes[0])
sns.distplot(df2["y_standard"] , color="olive", ax=axes[1])
```

On obtient bien une distribution centrée à zéro et on pourrait vérifier que la variance empirique soit bien égale à 1. On pourrait aussi vérifier que ceci est vrai également quand on transforme plusieurs colonnes à la fois

```{python}
df2 = df2.drop("winner", axis = 1)
# Question 2
scaler = preprocessing.StandardScaler().fit(df2.head(1000))
scaler.transform(df2.head(1000))
print("Moyenne de chaque variable sur 1000 premières observations")
scaler.transform(df2.head(1000)).mean(axis=0)
print("Ecart-type de chaque variable sur 1000 premières observations")
scaler.transform(df2.head(1000)).std(axis=0)
```

Les paramètres qui seront utilisés pour une standardisation ultérieure de la manière suivante sont stockés dans les attributs `.mean_` et `.scale_`

```{python, echo = TRUE}
scaler.mean_
scaler.scale_
```

Une fois appliqués à un autre `DataFrame`, on peut remarquer que la distribution n'est pas exactement centrée-réduite dans le `DataFrame` sur lequel les paramètres n'ont pas été estimés. C'est normal, l'échantillon initial n'était pas aléatoire, les moyennes et variances de cet échantillon n'ont pas de raison de coïncider avec les moments de l'échantillon complet. 

```{python}
# Question 3
X1 = scaler.transform(df2.head(1000))
X2 = scaler.transform(df2[1000:])
col_pos = df2.columns.get_loc("Median_Household_Income_2019")
# X2.mean(axis = 0)
# X2.std(axis = 0)
f, axes = plt.subplots(2, figsize=(10, 10))
sns.distplot(X1[:,col_pos] , color="skyblue", ax=axes[0])
sns.distplot(X2[:,col_pos] , color="olive", ax=axes[1])
```


### Normalisation

La **normalisation** est l'action de transformer les données de manière à obtenir une norme ($\mathcal{l}_1$ ou $\mathcal{l}_2$) unitaire. Autrement dit, avec la norme adéquate, la somme des éléments est égale à 1. Par défaut, la norme est dans $\mathcal{l}_2$. Cette transformation est particulièrement utilisée en classification de texte ou pour effectuer du *clustering*

{{% panel status="exercise" title="Exercice: normalization" icon="fas fa-pencil-alt" %}}
1. Normaliser la variable `median_earnings_2010_dollars` (ne pas écraser les valeurs !) et regarder l'histogramme avant/après normalisation
2. Vérifier que la norme $\mathcal{l}_2$ est bien égale à 1.
{{% /panel %}}

```{python}
scaler = preprocessing.Normalizer().fit(df2.dropna(how = "any").head(1000))
X1 = scaler.transform(df2.dropna(how = "any").head(1000))

f, axes = plt.subplots(2, figsize=(10, 10))
sns.distplot(df2["Median_Household_Income_2019"] , color="skyblue", ax=axes[0])
sns.distplot(X1[:,col_pos] , color="olive", ax=axes[1])

# Question 2
# np.sqrt(np.sum(X1**2, axis=1))[:5] # L2-norm
```

{{% panel status="warning" title="Warning" icon="fa fa-exclamation-triangle" %}}
` preprocessing.Normalizer` n'accepte pas les valeurs manquantes, alors que `preprocessing.StandardScaler()` s'en accomode (dans la version `0.22` de scikit). Pour pouvoir aisément appliquer le *normalizer*, il faut

* retirer les valeurs manquantes du DataFrame avec la méthode `dropna`: `df.dropna(how = "any")`;
* ou les imputer avec un modèle adéquat. `scikit` permet de le faire ([info](https://scikit-learn.org/stable/modules/preprocessing.html#imputation-of-missing-values)) 
{{% /panel %}}


### Encodage des valeurs catégorielles

Les données catégorielles doivent être recodées sous forme de valeurs numériques pour être intégrables dans le cadre d'un modèle. Cela peut être fait de plusieurs manières:

* `LabelEncoder`: transforme un vecteur `["a","b","c"]` en vecteur numérique `[0,1,2]`. Cette approche a l'inconvénient d'introduire un ordre dans les modalités, ce qui n'est pas toujours désiré
* `pandas.get_dummies` effectue une opération de *dummy expansion*. Un vecteur de taille *n* avec *K* catégories sera transformé en matrice de taille $n \times K$ pour lequel chaque colonne sera une variable *dummy* pour la modalité *k*. Il y a ici $K$ modalité, il y a donc multicollinéarité. Avec une régression linéaire avec constante, il convient de retirer une modalité avant l'estimation.
* `OrdinalEncoder`: une version généralisée du `LabelEncoder`. `OrdinalEncoder` a vocation à s'appliquer sur des matrices ($X$), alors que `LabelEncoder` est plutôt pour un vecteur ($y$)
* `OneHotEncoder`: une version généralisée (et optimisée) de la *dummy expansion*. Il a plutôt vocation à s'appliquer sur les *features* ($X$) du modèle


{{% panel status="exercise" title="Exercise" icon="fas fa-pencil-alt" %}}
Prendra les variables `state_name` et `county_name` dans `votes`
1. Appliquer à `state_name` un `LabelEncoder`
2. Regarder la *dummy expansion* de `state_name`
3. Appliquer un `OrdinalEncoder` à `df[['state_name', 'county_name']]` ainsi qu'un `OneHotEncoder`
{{% /panel %}}

Le résultat du *label encoding* est relativement intuitif, notamment quand on le met en relation avec le vecteur initial

```{python}
# df = votes[["state_name",'county_name']]

# Question 1
label_enc = preprocessing.LabelEncoder().fit(df['state_name'])
np.column_stack((label_enc.transform(df['state_name']),df['state_name']))
```

L'expansion par variables dichotomiques également:

```{python}
# Question 2
pd.get_dummies(df['state_name'])
```

Le résultat du *ordinal encoding* est cohérent avec celui du *label encoding*:

```{python}
ord_enc = preprocessing.OrdinalEncoder().fit(df)
# ord_enc.transform(df[['state', 'county']])
```

```{python}
ord_enc.transform(df)[:,0]
```

Enfin, on peut noter que `scikit` optimise l'objet nécessaire pour stocker le résultat d'un modèle de transformation. Par exemple, le résultat de l'encoding *One Hot* est un objet très volumineux. Dans ce cas, scikit utilise une matrice *Sparse*:

```{python}
onehot_enc = preprocessing.OneHotEncoder().fit(df)
```

```{python}
onehot_enc.transform(df)
```


