---
title: "Travaux dirigés"
date: 2020-09-10T13:00:00Z
draft: false
weight: 80
icon: pencil-alt
icon_pack: fas
#linktitle: "Partie 4: Natural Language Processing (NLP)"
summary: |
  Une liste des TD sous format notebook
type: book
---

La liste des travaux dirigés, sous forme d'exercices approfondis, peut être
trouvée ci-dessous. A chaque fois, la première ligne rappelle l'objet du TP 
(et renvoie vers la page web dédiée),
et la seconde propose un certain nombre de boutons permettant de visualiser
ou exécuter ces notebooks dans un environnement
temporaire (voir [ici](#configuration)).

Séance 1:

* [Des rappels généraux sur les objets en python](#rappels2A)
```{r, echo = FALSE, results = 'asis', include = TRUE, eval = TRUE}
print_badges("content/course/getting-started/05_rappels_types.Rmd")
```

* [Des rappels sur les fonctions en python](#rappelsfonctions)
```{r, echo = FALSE, results = 'asis', include = TRUE, eval = TRUE}
print_badges("content/course/getting-started/06_rappels_fonctions.Rmd")
```


* [Un TD (optionnel) sur les classes en python](#rappelsclasses)
```{r, echo = FALSE, results = 'asis', include = TRUE, eval = TRUE}
print_badges("content/course/getting-started/07_rappels_classes.Rmd")
```

* [Une découverte de numpy](#numpy)
```{r, echo = FALSE, results = 'asis', include = TRUE, eval = TRUE}
print_badges("content/course/manipulation/01_numpy.Rmd")
```


Séance 2:

* [Découverte de pandas par l'exemple](#pandasTP)
```{r, echo = FALSE, results = 'asis', include = TRUE, eval = TRUE}
print_badges("content/course/manipulation/02b_pandas_TP.Rmd")
```


Séance 3: 

* [Découverte de geopandas par l'exemple](#geopandasTP)
```{r, echo = FALSE, results = 'asis', include = TRUE, eval = TRUE}
print_badges("content/course/manipulation/03_geopandas_TP.Rmd")
```

Séance 4: **TO BE UPDATED**
