---
jupyter:
  jupytext:
    text_representation:
      extension: .Rmd
      format_name: rmarkdown
      format_version: '1.2'
      jupytext_version: 1.6.0
  kernelspec:
    display_name: Python 3
    language: python
    name: python3
title: "Données spatiales: découverte de geopandas"
date: 2020-07-09T13:00:00Z
draft: false
weight: 40
output: 
  html_document:
    keep_md: true
    self_contained: true
slug: geopandas
---

```{r setup, include=FALSE}  
library(knitr)  
library(reticulate)  
knitr::knit_engines$set(python = reticulate::eng_python)
```

```{python, include = FALSE}
import os
os.environ['QT_QPA_PLATFORM_PLUGIN_PATH'] = 'C:/Users/W3CRK9/AppData/Local/r-miniconda/envs/r-reticulate/Library/plugins/platforms'
```

Dans ce tutoriel, nous allons utiliser:

* [Réseau de pistes cyclables de la ville de Paris](https://opendata.paris.fr/explore/dataset/reseau-cyclable/table/?disjunctive.typologie_simple&disjunctive.bidirectionnel&disjunctive.statut&disjunctive.sens_velo&disjunctive.voie&disjunctive.arrdt&disjunctive.bois&disjunctive.position&disjunctive.circulation&disjunctive.piste&disjunctive.couloir_bus&disjunctive.type_continuite&disjunctive.reseau&basemap=jawg.streets&location=12,48.85943,2.3493)
* [Carte des limites administratives françaises]()

La représentation des données, notamment la cartographie, est présentée plus
amplement dans la partie [visualiser](visualiser). 

Ce tutoriel s'inspire beaucoup d'un autre tutoriel que j'ai fait pour R **lien utilitR**. Il peut servir de pendant à celui-ci pour l'utilisateur de `R`. 


```{python}
import geopandas as gpd
#import contextily as ctx
```


## Données spatiales: quelle différence avec des données traditionnelles ?

**Le terme "données spatiales" désigne les données qui portent sur les caractéristiques géographiques des objets (localisation, contours, liens)**. Les caractéristiques géographiques des objets sont décrites à l'aide d'un **système de coordonnées** qui permetent une représentation dans un espace euclidien ($(x,y)$). Le passage de l'espace réel (la Terre, qui est une sphère) à l'espace plan se fait grâce à un **système de projection**. Voici quelques exemples de données spatiales:

* Une table décrivant des bâtiments, avec les coordonnées géographiques de chaque bâtiment;
* Le découpage communal du territoire, avec le contour du territoire de chaque commune;
* Les routes terrestres, avec les coordonnées décrivant leur parcours.

Les données spatiales rassemblent classiquement deux types de données :

1. des **données géographiques** (ou géométries): objets géométriques tels que des points, des vecteurs, des polygones, ou des maillages (*raster*). Exemple: la forme de chaque chaque commune, les coordonnées d'un bâtiment;
2. des **données attributaires** (ou attributs): des mesures et des caractéristiques associés aux objets géométriques. Exemple: la population de chaque commune, le nombre de fenêtres et le nombre d'étages d'un bâtiment.

**Les données spatiales sont fréquemment traitées à l'aide d'un système d'information géographique (SIG)**, c'est-à-dire un système d'information capable de stocker, d'organiser et de présenter des données alphanumériques spatialement référencées par des coordonnées dans un système de référence (CRS). `R` dispose de fonctionnalités lui permettant de réaliser les mêmes tâches qu'un SIG (traitement de données spatiales, représentations cartographiques).

**Les systèmes de projection font l'objet de standards internationaux et sont souvent désignés par des codes dits *codes EPSG* **. Ce [site](https://epsg.io/) est un bon aide-mémoire. Les plus fréquents, pour les utilisateurs français, sont les suivants (plus d'infos [ici](https://geodesie.ign.fr/contenu/fichiers/documentation/SRCfrance.pdf)):

* `2154`: système de projection Lambert 93. Il s'agit du système de projection officiel: la plupart des données diffusées par l'administration pour la métropole sont disponibles dans ce système de projection. 
* `4326`: WGS 84 ou système de pseudo-Mercator. C'est le système de projection des données GPS.
<!-- est ce vraiment un système de projecton ? -->
* `27572`: Lambert II étendu. Il s'agit de l'ancien système de projection officiel. Les données spatiales anciennes peuvent être dans ce format.


### De `pandas` à `geopandas`

Le *package* `geopandas` est une boîte à outils conçue pour faciliter la manipulation de données spatiales. **La grande force de `geopandas` est qu'il permet de manipuler des données spatiales comme s'il s'agissait de données traditionnelles**, car il repose sur le standard ISO 19125 [*simple feature access*](https://en.wikipedia.org/wiki/Simple_Features) défini conjointement par l'*Open Geospatial Consortium (OGC)* et l'*International Organization for Standardization (ISO)*. 

Par rapport à un DataFrame standard, un objet `geopandas` comporte
une colonne supplémentaire: `geometry`. Elle stocke les contours des
objets géographiques. Un objet `geopandas` hérite des propriétés d'un 
DataFrame pandas mais propose des méthodes adaptées au traitement des données
spatiales

Ainsi, grâce à  `geopandas`, on pourra effectuer des manipulations sur les attributs des données comme avec `pandas` mais on pourra également faire des manipulations sur la dimension spatiale des données. En particulier,

* Calculer des distances et des surfaces;
* Agréger rapidement des zonages (regrouper les communes en département par exemple);
* Trouver dans quelle commune se trouve un bâtiment à partir de ses coordonnées géographiques;
* Recalculer des coordonnées dans un autre système de projection.
* Faire une carte, rapidement et simplement


*conseil
Les manipulations de données sur un objet geopandas sont nettement plus lentes que sur un DataFrame traditionnel (car python doit gérer les informations géographiques pendant la manipulation des données). Lorsque vous manipulez des données de grandes dimensions, il peut être préférable d’effectuer les opérations sur les données avant de joindre une géométrie à celles-ci.


Par rapport à un logiciel spécialisé comme `QGIS`, `python` permettra 
d'automatiser le traitement et la représentation des données. D'ailleurs,
`QGIS` utilise lui-même `python`...


## Importer des données spatiales

Les données spatiales sont plus riches que les données traditionnelles car elles
incluent, habituellement, des éléments supplémentaires pour placer dans
un espace cartésien les objets. Cette dimension supplémentaire peut être simple
(un point comporte deux informations supplémentaire: $x$ et $y$) ou
assez complexe (polygones, lignes avec direction, etc.)

Les formats les plus communes de données spatiales sont les suivants:

* _shapefile_ (`.shp`): format le plus commun de données géographiques.
La table de données (attributs) est stockée dans un fichier séparé des
données spatiales. En faisant `geopandas.read_file("monfichier.shp")`, le
package fait lui-même le lien entre les observations et leur représentation
spatiale ;
* _geojson_ (`.json`): la dimension spatiale est stockée dans le même
fichier que les attributs. Ces fichiers sont généralement beaucoup plus
légers et rapides à l'air que les *shapefiles*. Ils deviennent le format
dominant. Lorsqu'on a le choix, il vaut mieux privilégier le `geojson`
au *shapefile*. 

L'aide de [geopandas](https://geopandas.org/io.html) propose des bouts de code
en fonction des différentes situations dans lesquelles on se trouve.

### Exemple: récupérer les découpages territoriaux

L'un des fonds de carte les plus fréquents qu'on utilise est celui des
limites administratives. Elles peuvent être trouvées sur le
[site de l'IGN](https://geoservices.ign.fr/documentation/diffusion/telechargement-donnees-libres.html#geofla) ou récupérées sur
[data.gouv](https://www.data.gouv.fr/fr/datasets/decoupage-administratif-communal-francais-issu-d-openstreetmap/) (construites par `openstreetmap`).
Nous prendrons la deuxième option car les premières données sont
compressés au format `.7z`, ce qui n'est pas pratique à dézipper avec
`python` (format propriétaire).

L'inconvénient est que les arrondissements
parisiens ne sont pas présents dans le fichier proposé sur `data.gouv`. Il
faut donc utiliser une source complémentaire, issue de l'*opendata* de la 
Mairie de Paris.

Les données des limites administratives demandent donc un peu de travail pour être
importées car elles sont zippées. Le code suivant, dont les 
détails apparaîtront plus clairs après la lecture de la partie
*[webscraping](webscraping)* permet

1. Télécharger les données avec `requests` dans un dossier temporaire
2. Les dézipper avec le module `zipfile`

La fonction suivante automatise un peu le processus:

```{python download_unzip def}
import requests
import tempfile
import zipfile

url = 'https://www.data.gouv.fr/fr/datasets/r/07b7c9a2-d1e2-4da6-9f20-01a7b72d4b12'
temporary_location = tempfile.gettempdir()

def download_unzip(url, dirname = tempfile.gettempdir(), destname = "borders"):
  myfile = requests.get(url)
  open(dirname + '/' + destname + '.zip', 'wb').write(myfile.content)
  with zipfile.ZipFile(dirname + '/' + destname + '.zip', 'r') as zip_ref:
      zip_ref.extractall(dirname + '/' + destname)
```

```{python apply download_unzip}
download_unzip(url)
communes = gpd.read_file(temporary_location + "/borders/communes-20190101.json")
communes.head()
```

On reconnaît la structure d'un DataFrame pandas. A cette structure s'ajoute 
une colonne `geometry` qui enregistre la position des limites de chaque
observation. 

Le système de projection est un élément crucial. Il permet à `python`
d'interpréter les valeurs des points (deux dimensions) en position sur 
la terre, qui n'est pas un espace plan. La partie **LIEN VERS SECTION**
donne quelques détails supplémentaires. Ici, les données sont dans le 
système WSG84 (epsg: 4326) ce qui permet de facilement ajouter
un fonds de carte `openstreetmap` ou `stamen` pour rendre une représentation
graphique plus esthétique (avec un autre système de projection, il 
faudrait reprojeter les données, **LIEN VERS SECTION**).

On peut ainsi représenter Paris pour se donner une idée de la nature
du shapefile utilisé :

```{python plot paris}
paris = communes[communes.insee.str.startswith("75")]
ax = paris.plot(figsize=(10, 10), alpha=0.5, edgecolor='k')
#ctx.add_basemap(ax, crs = paris.crs.to_string())
ax
```

On voit ainsi que les données pour Paris ne comportent pas d'arrondissement, 
ce qui est limitant pour une analyse focalisée sur Paris. On va donc les
récupérer sur le site d'open data de la ville de Paris et les substituer 
à Paris

```{python}
arrondissements = gpd.read_file("https://opendata.paris.fr/explore/dataset/arrondissements/download/?format=geojson&timezone=Europe/Berlin&lang=fr")
arrondissements = arrondissements.rename(columns = {"c_arinsee": "insee"})
arrondissements['insee'] = arrondissements['insee'].astype(str)
communes = communes[~communes.insee.str.startswith("75")].append(arrondissements)
```

En refaisant la carte ci-dessus, on obtient bien, cette fois, le résultat
espéré

```{python plot paris2}
paris = communes[communes.insee.str.startswith("75")]
ax = paris.plot(figsize=(10, 10), alpha=0.5, edgecolor='k')
#ctx.add_basemap(ax, crs = paris.crs.to_string())
ax
```


## Opérations sur les attributs et les géométries

### Opérations sur les attributs

### Opérations sur les géométries

`sf` propose de nombreuses fonctions pour manipuler la dimension spatiale. On en trouve un certain nombre [ici](https://r-spatial.github.io/sf/reference/geos_unary.html) et [ici](https://r-spatial.github.io/sf/reference/geos_binary_ops.html).

Par exemple, on peut calculer la superficie d'un polygone avec `sf::st_area()`. Si l'unité ne convient pas, il est possible de convertir cette superficie en $km^2$


## Joindre des données

### Joindre données sur des attributs

### Joindre données sur dimension géographique


**Conseils**
Les jointures spatiales peuvent être très gourmandes en ressources (car il peut être nécessaire de croiser toutes les géométries de `x` avec toutes les géométries de `y`). Voici deux conseils qui peuvent vous aider:

- Il est préférable de tester les jointures géographiques sur un petit échantillon de données, pour estimer le temps et les ressources nécessaires à la réalisation de la jointure.
- Il est parfois possible d'écrire une fonction qui réduit la taille du problème. Exemple: vous voulez déterminer dans quelle commune se situe un logement dont vous connaissez les coordonnées et le département; vous pouvez écrire une fonction qui réalise pour chaque département une jointure spatiale entre les logements situés dans ce département et les communes de ce département, puis empiler les 101 tables de sorties.


## Gérer le système de projection



Le système de projection est fondamental pour que la dimension spatiale soit bien interprétée par `R`. Si un système de projection est défini, il s'affiche dans la ligne `epsg (SRID)` lorsqu'on applique la fonction `head()` à un objet `sf`. Pour vérifier le système de projection d'une base de données, on peut utiliser `sf::st_crs`:

```{r}
sf::st_crs(martinique)
```

Les deux principales fonctions pour définir le système de projection utilisé sont:

* **`sf::st_set_crs`**: cette commande sert à préciser quel est le système de projection utilisé, c'est-à-dire comment les coordonnées *(x,y)* sont reliées à la surface terrestre. **Cette commande ne doit pas être utilisée pour transformer le système de coordonnées, seulement pour le définir**. 
* **`sf::st_transform`**: **cette commande sert à projeter les points d'une géométrie dans une autre, c'est-à-dire à recalculer les coordonnées selon un autre système de projection.** Par exemple, si on désire produire une carte avec un fond `openstreetmaps` ou une carte dynamique `leaflet` à partir de données projetées en Lambert 93, il est nécessaire de re-projeter les données dans le système WGS 84 (code EPSG 4326).

La définition du système de projection se fait de la manière suivante:

```{r}
martinique <- martinique %>% sf::st_set_crs(32620)
```

Alors que la reprojection s'obtient de la manière suivante:

```{r}
martinique <- martinique %>% sf::st_transform(4326)
```

